臺灣屏東地方法院刑事判決　　　　　　110年度金訴字第110號
公　訴　人　臺灣屏東地方檢察署檢察官
被　　　告　張祖豪


上列被告因違反洗錢防制法等案件，經檢察官提起公訴（110 年
度偵字第7281號），被告於準備程序中為有罪之陳述，經本院合
議庭裁定以簡式審判程序審理，判決如下：
    主  文
張祖豪幫助犯洗錢防制法第十四條第一項之洗錢罪，處有期徒刑
肆月，併科罰金新臺幣壹萬元，罰金如易服勞役，以新臺幣壹仟
元折算壹日。
    事  實
一、張祖豪能預見提供其銀行帳戶之提款卡及密碼予他人使用，
    極有可能遭詐欺集團利用作為人頭帳戶，便利詐欺集團用以
    向他人詐騙款項，且受詐騙人匯入款項遭提領後，即產生遮
    斷資金流動軌跡而逃避國家追訴、處罰之效果，仍基於幫助
    詐欺取財、幫助洗錢之不確定故意，於民國109 年7 月間某
    日，在臺灣北部某地，將其本人所申設第一商業銀行恆春分
    行帳號000-00000000000 號帳戶（下稱本案一銀帳戶）之提
    款卡及密碼交予真實姓名年籍不詳綽號「大雄」之成年人使
    用。某詐欺集團成年成員（無證據證明尚未滿18歲或超過3
    人以上）於取得本案一銀行帳戶之提款卡及密碼後，即共同
    意圖為自己不法之所有，基於詐欺取財、洗錢之犯意聯絡，
    於109 年7 月11日與林妤珊聯絡後，佯以有投資賺錢之機會
    要林妤珊依其指示跟隨操作，林妤珊不疑有詐而先後於某網
    站註冊為會員、加入通訊軟體LINE某一群組及將款項轉帳入
    詐騙集團指示之本案一銀行帳戶內，林妤珊因此於109 年7
    月24日23時40分許、同年月25日7 時45分許，分別以網路轉
    帳新臺幣（下同）3 萬元、3 萬元入本案一銀帳戶（按尚有
    其他數筆款項轉帳入他人帳戶），隨即遭詐欺集團成員以提
    款卡提領殆盡，詐騙集團成員即以此方式製造資金斷點，而
    將詐欺贓款置於詐欺集團實質控制並掩飾、隱匿詐欺所得贓
    款之去向及所在。嗣林妤珊察覺遭詐騙而報警處理，始悉上
    情。
二、案經林妤珊訴由臺南市政府警察局第一分局及新北市政府警
    察局板橋分局報告臺灣屏東地方檢察署檢察官偵查起訴。
    理  由
一、被告張祖豪所犯係死刑、無期徒刑或最輕本刑為3 年以上有
    期徒刑以外之罪，亦非高等法院管轄之第一審案件，其於準
    備程序進行中，先就被訴事實為有罪之陳述，經本院告知簡
    式審判程序之旨，並聽取檢察官、被告之意見後，經合議庭
    裁定由受命法官獨任進行簡式審判程序，是依刑事訴訟法第
    273 條之2 規定，本件之證據調查，不受同法第159 條第1
    項、第161 條之2 、第161 條之3 、第163 條之1 及第164
    條至第170 條規定之限制，合先敘明。
二、認定犯罪事實所憑之證據及理由：
（一）上揭犯罪事實，業據被告張祖豪於本院審理中坦白承認（
      見本院卷第46頁），核與證人即告訴人林妤珊於警詢中指
      述其因遭詐欺集團成年成員以如事實欄一所示方式詐騙，
      致其陷於錯誤，進而將如事實欄一所示金額之款項轉帳至
      被告所提供如事實欄一所示金融帳戶內，旋遭提領之被害
      情節大致相符（見警卷第45至50頁），並有告訴人匯款紀
      錄一覽表、第一銀行回覆存款查詢之客戶基本資料、被告
      本案一銀帳戶之存提款明細、內政部警政署反詐騙諮詢專
      線紀錄表、臺南市政府警察局第一分局德高派出所受理詐
      騙帳戶通報警示簡便格式表、金融機構聯防機制通報單、
      告訴人之郵政存簿儲金簿封面、網路轉帳及行動電話通訊
      軟體對話畫面翻拍照片資料在卷可資佐證（見警卷第51至
      185 頁），足見告訴人確有因遭詐欺集團成年成員詐騙而
      轉帳至如事實欄一所示帳戶以交付財物之情事，是被告上
      開金融帳戶確實遭詐欺集團成年成員掌握，作為取得、保
      有詐得款項，並避免檢警追查洗錢使用之工具乙節，堪以
      認定。
（二）又詐欺集團利用他人帳戶供作詐得款項出入之帳戶，為避
      免帳戶持有人逕自辦理提款卡掛失止付事宜，致使無法從
      該帳戶內領出犯罪所得，或遭帳戶持有人隨時可憑個人身
      分證件辦理補發存摺簿或變更提款密碼，將帳戶內存入之
      款項提領一空，致使其等精心策劃詐得之款項化為烏有，
      衡諸常情，必定使用其等所能明確掌控之金融帳戶；而告
      訴人將如事實欄一所示金額之款項轉入被告上開金融帳戶
      內，旋遭提領等情，已如上述，顯見本案詐欺集團於取得
      上開金融帳戶提款卡用以遂行其等詐取財物之犯行時，應
      係在不違背被告之本意下使用上開金融帳戶之提款卡，始
      得於短暫之時間內，順利提領告訴人遭詐騙而轉入之部分
      款項，並確保詐得款項不致遭被告領取或遭掛失止付而無
      從領出。
（三）再者，金融帳戶為個人理財之工具，提款卡及提款密碼攸
      關個人財產權益之保障，具有高度私人專屬性，依通常社
      會生活之經驗，除非與本人具有信賴關係或其他特殊原因
      者外，難認有何理由可任由本人以外之人自由流通使用之
      ，一般人均有妥為保管防阻他人任意使用之認識；而詐欺
      集團藉由他人之金融帳戶作為被害人轉帳或存入款項之交
      易媒介，並用以掩飾、隱匿詐欺犯罪所得之去向及所在，
      業經電視新聞及報章雜誌等大眾傳播媒體廣為報導，政府
      亦極力宣導，且有警示標誌張貼於各金融機構及提款機等
      處，期使民眾注意防範，倘若有人特意向他人要求提供以
      他人名義申辦之金融帳戶提款卡及提款密碼使用，該提供
      自身或他人所申辦之金融帳戶提款卡及提款密碼與他人使
      用者，理應可以預見其所提供他人使用之金融帳戶有遭人
      利用於從事詐欺取財等財產犯罪，並持以掩飾、隱匿特定
      犯罪所得之去向及所在之可能性。經查，被告於本案發生
      時，已為25歲餘之成年人，其教育程度為高中畢業，從事
      鐵工業等情，業經被告供明在卷（見本院卷第58頁），顯
      見被告於提供上開金融帳戶資料時，具有一定工作經驗，
      受有相當程度之教育；復觀其當庭應訊之表現，應係具有
      一般社會智識經驗之成年人，是依被告之年齡、教育程度
      及社會閱歷，其於交付上開具高度專屬性之金融帳戶予不
      相熟識之人使用之際，縱使無法確知是否可能作為收受及
      提領特定犯罪所得使用，並在他人提領款項後產生掩飾、
      隱匿特定犯罪所得去向及所在之結果，亦無法確知係以何
      種方法於何時何地為財產犯罪而致被害人將款項轉入金融
      帳戶，並由何人於何時何地出面提領款項而形成資金追查
      斷點等具體計畫內容，然被告主觀上知悉將其所有之金融
      帳戶提供非屬親故或互不相識之人使用，有遭他人利用作
      為特定犯罪所得出入及提領工具，並在他人提領款項後產
      生金流之斷點，阻礙國家追查特定犯罪所得去向之可能，
      猶仍提供其所有之金融帳戶予身分不詳之第三人使用，且
      事後亦未積極辦理止付或停用，縱令其所提供之金融帳戶
      係供他人取得詐欺取財犯罪所得，並在他人提領款項後產
      生掩飾、隱匿特定犯罪所得之結果，進而對該詐欺取財、
      洗錢正犯所實行之犯行施以一定之助力，亦不違背其本意
      ，自難謂被告並無幫助他人實行詐欺取財、洗錢犯罪之不
      確定故意，足徵被告上開任意性自白與事實相符，堪以採
      信。綜上所述，本件事證明確，被告犯行洵堪認定，應依
      法論科。
三、論罪科刑部分：
（一）按刑法上之幫助犯，係指以幫助之意思，對於正犯資以助
      力，而未參與實行犯罪之行為者而言；又幫助犯固須正犯
      已著手實行犯罪，且其行為達於可罰之程度，始能構成，
      然該正犯事後是否受訴追或刑罰之執行，則於幫助犯之成
      立不生影響。經查，如事實欄一所示詐欺集團成員詐取告
      訴人之財物，構成刑法第339 條第1 項之詐欺取財罪，核
      屬洗錢防制法第3 條第2 款所指之特定犯罪，而本案犯罪
      所得財物業已轉入被告上開所提供之金融帳戶，並由如事
      實欄一所示詐欺集團派員出面收取自上開金融帳戶所提領
      之現金，自形式上觀察，已與如事實欄一所示詐欺集團向
      告訴人詐得之款項，產生金流之斷點，實際上已發生掩飾
      、隱匿特定犯罪所得去向及所在之效果，阻礙國家對詐欺
      犯罪所得之追查、處罰，自屬洗錢防制法第2 條第2 款所
      稱之洗錢行為；而被告雖提供上開金融帳戶，容任該詐欺
      集團作為詐欺取財、掩飾、隱匿特定犯罪所得之用，惟卷
      內並無積極證據證明被告有以自己實行詐欺取財、洗錢犯
      罪之意思，而與他人為詐欺取財、洗錢犯罪之犯意聯絡，
      或有直接參與詐欺取財、洗錢犯罪構成要件行為分擔之情
      事；又詐欺集團所屬成員間有關共犯人數、詐騙計畫、行
      騙手法及成員間之行為分擔等情，具有高度隱密性，終究
      非外界所能窺知，而依卷內現存資料，既無其他足認被告
      就該詐欺集團所屬成員之共犯人數、犯罪分工及行騙手段
      等情節有所預見之積極事證可供審酌之情況下，則被告僅
      就其所認識之範圍負責。從而，被告以幫助詐欺取財、幫
      助洗錢之意思，對該詐欺集團遂行詐欺取財、洗錢之犯行
      資以助力，而參與詐欺取財、洗錢罪構成要件以外之行為
      ，而如事實欄一所示詐欺集團成年成員已因被告上開施以
      助力之幫助行為而順利詐得款項，並掩飾、隱匿特定犯罪
      所得之去向及所在，是被告上開幫助犯罪之行為，自應就
      其所認識之範圍成立幫助犯，且不因如事實欄一所示詐欺
      集團成年成員上開可罰之詐欺取財、洗錢行為，是否業經
      起訴、判刑或受刑之執行而受影響。核被告所為，係犯刑
      法第30條第1 項前段、第339 條第1 項之幫助詐欺取財罪
      、刑法第30條第1 項前段、洗錢防制法第14條第1 項之幫
      助一般洗錢罪。
（二）又被告以一交付如事實欄一所示帳戶之提款卡等物與真實
      姓名年籍不詳之成年人之行為，幫助詐欺集團成員詐得告
      訴人之財物，並掩飾、隱匿特定犯罪所得之去向及所在，
      應僅能就被告上開行為為一次評價，以免重複評價其行為
      ，是被告係一幫助行為同時觸犯上開數罪名，為想像競合
      犯，應依刑法第55條之規定，從一重之幫助一般洗錢罪處
      斷。
（三）刑之減輕事由：
    1.被告於本院審判中自白如事實欄一所示幫助洗錢犯行，應
      依洗錢防制法第16條第2 項規定減輕其刑。
    2.被告係以幫助之意思，對正犯資以助力而未參與上開犯罪
      構成要件行為之實行，為幫助犯，其犯罪情節及惡性，與
      實行犯罪之正犯不能等同評價，爰依刑法第30條第2 項規
      定，按正犯之刑減輕之，並依刑法第70條之規定遞減之。
（四）爰審酌被告雖非實際遂行詐欺取財、洗錢犯行之人，然其
      輕率提供金融帳戶，容任他人從事不法使用，造成此類犯
      罪層出不窮，嚴重危害財產交易安全與社會經濟秩序，復
      念及被告於犯後已坦承犯行，並表示願意賠償告訴人所受
      損害，然均未實際履行賠償承諾，此有本院111 年1 月11
      日公務電話紀錄1 紙存卷可考（見本院卷第45、58、65至
      67、77頁），態度難謂良好，兼衡酌被告之品性素行、犯
      罪動機、目的、手段、被害人數及遭詐騙之金額、查無證
      據證明被告有何取得對價之情形、生活狀況（未婚無子女
      ，目前從事鐵工業）、教育程度為高中畢業、犯罪所生損
      害（見本院卷第58至59頁）等一切情狀，量處如主文所示
      之刑，並就罰金刑部分，審酌被告之職業、經濟能力、維
      持刑罰執行之有效性與公平性等情狀，諭知易服勞役之折
      算標準。又被告所犯幫助一般洗錢罪，其法定本刑之最重
      本刑已逾有期徒刑5 年，不符刑法第41條第1 項所定犯最
      重本刑為5 年以下有期徒刑以下之刑之罪始得易科罰金之
      規定，是本判決就被告所犯幫助一般洗錢罪之宣告刑，不
      得併予宣告易科罰金之折算標準，惟執行檢察官仍可審酌
      被告是否得依刑法第41條第3 項之規定易服社會勞動，附
      此敘明。
四、不宣告沒收之說明：
（一）被告雖承認如事實欄一所示犯行，然否認就此部分有何實
      際獲得報酬之情事，復依卷內現存事證，查無被告在實現
      上開犯罪構成要件過程中獲取任何歸屬於被告之財物或財
      產上利益，是本件就此部分不生宣告犯罪所得沒收或追徵
      價額之問題。
（二）按犯洗錢防制法第14條之罪，其所移轉、變更、掩飾、隱
      匿、收受、取得、持有、使用之財物或財產上利益，沒收
      之，洗錢防制法第18條第1 項前段定有明文。此規定係採
      義務沒收主義，惟該條文並未規定「不問屬於犯罪行為人
      與否」均沒收之，自仍以屬於被告所得管領、處分者為限
      ，始應予以沒收。查被告係將如事實欄一所示帳戶交由他
      人使用，業經本院依積極證據詳加認定如上，而告訴人遭
      詐騙之部分款項，已經由詐欺集團成員提領，非屬被告所
      有，亦非在被告實際掌控中，是其就上開所隱匿之財物既
      不具所有權及事實上處分權，自無從依洗錢防制法第18條
      第1 項規定宣告沒收。
據上論斷，應依刑事訴訟法第273 條之1 第1 項、第299 條第1
項前段，洗錢防制法第14條第1 項、第16條第2 項，刑法第11條
、第30條第1 項前段、第2 項、第339 條第1 項、第55條、第42
條第3 項前段，刑法施行法第1 條之1 第1 項，判決如主文。
本案經檢察官蔡榮龍提起公訴，檢察官廖維中到庭執行職務。
中    華    民    國   111    年    1     月    18    日
                  刑事第二庭  法  官  陳茂亭
以上正本證明與原本無異。
如不服本判決應於收受判決後20日內向本院提出上訴書狀，並應
敘述具體理由；其未敘述上訴理由者，應於上訴期間屆滿後20日
內向本院補提理由書（均須按他造當事人之人數附繕本）「切勿
逕送上級法院」。
中    華    民    國   111    年    1     月    18    日
                              書記官  黃佳惠
附錄論罪科刑法條：
中華民國刑法第30條
幫助他人實行犯罪行為者，為幫助犯。雖他人不知幫助之情者，
亦同。
幫助犯之處罰，得按正犯之刑減輕之。
中華民國刑法第339條
意圖為自己或第三人不法之所有，以詐術使人將本人或第三人之
物交付者，處五年以下有期徒刑、拘役或科或併科50萬元以下罰
金。
以前項方法得財產上不法之利益或使第三人得之者，亦同。
前二項之未遂犯罰之。
洗錢防制法第2條
本法所稱洗錢，指下列行為：
一、意圖掩飾或隱匿特定犯罪所得來源，或使他人逃避刑事追訴
    ，而移轉或變更特定犯罪所得。
二、掩飾或隱匿特定犯罪所得之本質、來源、去向、所在、所有
    權、處分權或其他權益者。
三、收受、持有或使用他人之特定犯罪所得。
洗錢防制法第14條
有第二條各款所列洗錢行為者，處七年以下有期徒刑，併科新臺
幣五百萬元以下罰金。
前項之未遂犯罰之。
前二項情形，不得科以超過其特定犯罪所定最重本刑之刑。